【裁判字號】    99,上易,53
【裁判日期】    990526
【裁判案由】    詐欺
【裁判全文】
臺灣高等法院花蓮分院刑事判決          99年度上易字第53號
上  訴  人  乙○○
即  被  告
上列上訴人即被告因詐欺案件，不服臺灣臺東地方法院98年度易
字第206號，中華民國99年2月10日第一審判決（起訴案號：臺灣
臺東地方法院檢察署98年度偵字第1040號），提起上訴，本院判
決如下：
    主  文
上訴駁回。
    理  由
一、按不服地方法院之第一審判決而上訴者，應向管轄第二審之
    高等法院為之。上訴書狀應敘述具體理由。上訴書狀未敘述
    上訴理由者，應於上訴期間屆滿後20日內補提理由書於原審
    法院，逾期未補提者，原審法院應定期間先命補正。第二審
    法院認為上訴書狀未敘述理由或上訴有第362條前段之情形
    者，應以判決駁回之。但其情形可以補正而未經原審法院命
    其補正者，審判長應定期間先命補正。刑事訴訟法第361條
    、第367條，分別定有明文。所謂不服第一審判決之具體理
    由，必係依據卷內既有訴訟資料或提出新事證，指摘或表明
    第一審判決有何採證認事、用法或量刑等足以影響判決本旨
    之不當或違法，而構成應予撤銷之具體事由，始克當之（例
    如：依憑證據法則具體指出所採證據何以不具證據能力，或
    依憑卷證資料，明確指出所為證據證明力之判斷如何違背經
    驗、論理法則）；倘僅泛言原判決認定事實錯誤、違背法令
    、量刑失之過重或輕縱，而未依上揭意旨指出具體事由，或
    形式上雖已指出具體事由，然該事由縱使屬實，亦不足以認
    為原判決有何不當或違法者（例如：對不具有調查必要性之
    證據，法院未依聲請調查亦未說明理由，或援用證據不當，
    但除去該證據仍應為同一事實之認定），皆難謂係具體理由
    ，俾與第二審上訴制度旨在請求第二審法院撤銷、變更第一
    審不當或違法之判決，以實現個案救濟之立法目的相契合，
    並節制濫行上訴（最高法院97年度臺上字第892號判決參照
    ）。是以上訴人之上訴書狀或補提之上訴理由書，雖有敘述
    上訴理由，惟並未具體敘述第一審判決有上述違法、不當情
    形，即與未敘述具體理由無異，其所為上訴，即不符合上訴
    之法定要件。
二、本案上訴人即被告乙○○不服原審判決，提起上訴請求賦予
    被告自新機會，理由略以：
    (一)告訴人原向被告買受臺東市○○段822地號土地，嗣告
        訴人反悔不買，在告訴人提出本案告訴之前，上訴人已
        返還價金新台幣（下同）32萬元，故本件僅係價金返還
        延誤，絕非詐欺事件。
    (二)告訴人向被告買受上開之土地，係將款項當面交予案外
        人顏明輝，而非交給上訴人本人，足證告訴人購買該筆
        土地之心意堅決。且告訴人於買受上開土地後，立即以
        上開土地及另筆建本段556地號土地向土地銀行貸款，
        設定420萬元之最高限額抵押。
    (三)被告另有提供坐落台東縣卑南鄉鎮○段338地號、大南
        段202地號土地，各設定抵押權150萬元於告訴人之女邱
        怡菁，做為履約擔保。事後又依告訴人請求，以臺東市
        ○○段1463、1467地號及36建號之不動產，各設定抵押
        權30萬元於告訴人之人頭戶郭峰池名下。
    (四)被告若再給付告訴人172萬元之和解金，所受損失將高
        達360萬元以上，告訴人貪婪，無法令人甘服。況且和
        解書上對於被告給付和解金後，告訴人應返還上開土地
        ，並塗銷前開抵押權，均隻字未提，對被告顯為不利云
        云。
    (五)告訴人退休後，專門從事地下錢莊放款，被告代告訴人
        辦理抵押權設定之數額，即超過2000萬元。
三、本案上訴人即被告乙○○所涉詐欺犯行，業據被告坦承不諱
    ，並有告訴人甲○○、證人顏明輝、廖今蘭等人偵查中之指
    證，復有臺東地政事務所函附附丈成果圖、土地賣賣契約書
    等件為據，原審因被告於審理程序中為有罪之陳述，而由合
    議庭裁定由受命法官進行簡式審判程序，認被告犯刑法第33
    9條第1項之詐欺取財罪，判處有期徒刑1年2月，並減為有期
    徒刑7月，認事用法核無不當。經查，本件被告於上訴意旨
    指稱其提供多筆土地及房屋設定抵押權予告訴人之女或其人
    頭乙節，雖據被告在原審刑事準備書狀中提出（參原審卷第
    51頁、87、88頁），然被告簽約後應告訴人請求提供不動產
    擔保其移轉上開土地所有權義務，及事發後被告再據告訴人
    要求提供不動產擔保其返還價金之債務，與其先前施用詐術
    ，向有意購買土地之告訴人訛稱其中意之鳳梨田係其所有坐
    落於臺東市○○段822地號土地，致告訴人陷於錯誤，與其
    簽立買賣契約，並交付價金之詐欺行為，係屬二事，乃犯後
    態度問題，原判決理由對此雖未說明，然不影響被告成立犯
    罪之判斷。被告人另指稱告訴人購買前開土地心意堅決、告
    訴人從事放款業務、被告若履行給付和解金將會遭受巨大損
    失等等，亦皆與被告構成詐欺犯罪之判斷無關，而無從動搖
    原審判決之結果。
四、綜上所述，原判決認事用法尚無不當，上訴人所執上訴意旨
    僅屬空泛指稱，請求賦予被告自新之機會，卻未具體指出原
    審究何有利於被告證據未加以審酌之情事而存在與事實未符
    之裁判，尚不足以認原審判決有何不當或違法，亦不足以影
    響原審判決量刑刑度之本旨，核非上開法條規定之上訴應敘
    述之具體理由。復且被告未依據卷內既有訴訟資料，提出新
    事證，指摘或表明第一審判決有何採證認事，足以影響判決
    本旨之不當或違法，而構成應予撤銷之具體事由。故依前開
    最高法院判決意旨，被告前揭上訴理由自非屬得上訴第二審
    之具體理由。從而，揆諸上開說明，本案上訴不合法律上之
    程式，且無庸命補正，應予駁回，並不經言詞辯論為之。
五、據上論斷，應依刑事訴訟法第367條前段、第372條，判決如
    主文。
中    華    民    國    99    年    5     月    26    日
                    刑事庭審判長法  官  謝志揚
                                法  官  賴淳良
                                法  官  劉雪惠
以上正本證明與原本無異。
本件不得上訴。
中    華    民    國    99    年    5     月    26    日
                                書記官 李德霞
附錄本案論罪科刑法條:
中華民國刑法第339條
（普通詐欺罪）
意圖為自己或第三人不法之所有，以詐術使人將本人或第三人之
物交付者，處5年以下有期徒刑、拘役或科或併科1千元以下罰金
。
以前項方法得財產上不法之利益或使第三人得之者，亦同。
前二項之未遂犯罰之。

司法院資訊處製作；財團法人民間司法改革基金會備份。
